【裁判字號】    92,交聲,168
【裁判日期】    921210
【裁判案由】    違反道路交通管理處罰條例聲明異議
【裁判全文】
臺灣雲林地方法院交通事件裁定                    九十二年度交聲字第一六八號
    移 送機 關  公路總局雲林監理站
    異  議  人  甲○○
右列受處分人因違反道路交通管理處罰條例案件，對於移
月二十日雲監五字第裁７２－Ｕ00000000號裁決書之處分，聲明異議，本院
裁定如左：
        主  文
異議駁回。
        理  由
一、聲明異議意旨略以：聲明異議人於舉發違規時間行經台中縣潭子鄉○○路○○道
    時，待一輛北上火車通過後，柵欄已升起，異議人始行駛小貨車越過平交道，但
    尚未完全越過平交道時，另一柵欄又放下且勾到車子而來不及駛離，致自小貨車
    尾端遭一輛南下莒光號撞擊，當時異議人身體感到不適，為了配合鐵路警察局且
    希望早點回家休息就醫，鐵路警察也告知異議人其等必須開張舉發單，是程序上
    之作業，舉發內容乃鐵路警察單方的判斷，異議人必須簽名，如有異議再向監理
    所申訴，本人居住祥和路多年，每天都必須經過此平交道，也知道此平交道常常
    發生事故，經過時也非常注意小心，對於整個南下北上時間相當短暫，故請詳查
    ，異議人未闖越平交道。
二、經查：
(一)、異議人於九十二年七月三十日上午七時四十分許，駕駛車號Ｘ三－七八一六號自
    小貨車，行至台中縣潭子鄉○○路○○道處，因「警鈴已響閃光號誌已顯示，闖
    平交道，因而肇事」而違反道路交通管理處罰條例第五十四條第一項第一款之規
    定，經處罰新台幣九千元、吊銷駕駛執照、終生禁考等情，有舉發違規通知單、
    移送機關裁決書在卷可參。異議人於庭訊中坦言於通過平交道時為柵欄勾住車輛
    致為莒光號火車撞擊之事，惟認是因平交道柵欄突然升起，其車輛尚未全部通過
    時，柵欄又突然放下卡住其車後斗帳棚所致。但異議人於庭訊中已表明肇事地點
    前後兩個柵欄中間之距離約二、三公尺，當時兩個柵欄是同時升起，證人謝貞祥
    即本案處理員警亦到庭具結證稱柵欄距離約有四˙九公尺，異議人復自承其自小
    貨車裝有布棚，高度約有二、三公尺，則以上述平交道前後柵欄之距離（即平交
    道之寬度）、車輛之高度等情判斷，若異議人所言第一個柵欄業已升起，其車輛
    並已通過第一個柵欄進入鐵軌處屬實，信柵欄升起之高度已超過其車身高度，達
    三公尺以上，異議人應得於甚短之時間內即行通過該平交道，實難想像行進中之
    車輛會遭第二道放下之柵欄卡住車後斗處而動彈不得。異議人所言情況，即有疑
    問。
(二)、另異議人於庭訊中雖稱其未聽見警鈴，亦未看到閃光燈，但其又稱駕車當時車窗
    是打開未關下，顯又質疑平交道警示設施失常。惟證人謝貞祥證稱：肇事當時根
    據我們所裡面的人還有鐵路局號誌所派員到現場會勘，號誌一切運作正常，且依
    照平交道之設定，遮斷器（即柵欄）是在警鈴響起後六至八秒才會啟動，當時駕
    駛人行經平交道時，前後均無車輛，車子也沒有故障，所以不致於被卡在平交道
    裡面，且柵欄關閉（即放下）時間，應在六秒至十秒以內，升起來時間，是在十
    二秒以內，異議人說他沒有聽到警鈴響，沒看到燈閃，但柵欄及號誌勘查結果是
    沒有故障，所以不可能在警鈴、號誌燈沒有響、沒有亮的的情況下會放下來，在
    六到八秒的時間，要通過很充裕，若有注意看不會被卡到，因為那個平交道不寬
    等語。又證稱：異議人是硬闖，闖到第二個柵欄時被卡到，（異議人說他先停後
    ，第一個柵欄升起來，他才啟動，到第二個柵欄被卡住，是否有發現這樣？）不
    會這樣，右邊跟對向的右邊會先下，有四根柵欄，不會一邊起來，一邊下來，亦
    不可能兩邊都起來，又突然下來，會勘時未發現這種現象，當時異議人有會同勘
    查等語。證人謝貞祥同時亦提出台灣鐵路管理局號誌裝置養護檢查作業程序、案
    發當日之台灣鐵路管理局平交道事故會勘紀錄表、道路交通事故現場圖為證（存
    卷）。而依據上述會勘紀錄表所載「會勘共同結論」為：「肇事者甲○○（男）
    於行經該平交道時，因未遵守『停、看、聽』規定，致小貨車後車架被遮斷桿卡
    住，此時平交道自動警告機及遮斷桿均正常警告運作中，被南下十一次莒光號撞
    及，小貨車車頭半毀˙˙˙及東側南纖維遮斷桿乙支被撞斷˙˙˙。」可見於事
    故後，平交道警示設施經測試是正常運作，並無異議人所稱柵欄突然上升下降之
    情形。至於事發後測試警示設施時異議人有無在場會同一事，異議人先稱其不知
    道有無測試云云，繼又改稱：他（指警方人員）有在講，我不知道云云，可認異
    議人所不知道者，是測試人員所言測試之內容，而非警方及鐵路管理機關人員未
    實施測試即認定設備操作正常。且依常情判斷，平交道肇事事故非同小可，相關
    人員實不可能對異議人所指之柵欄突然升起降下之情形置之不理，又若真有異議
    人所指之故障必須修護之情形，在場之異議人亦不可能不知情。從而，證人謝貞
    祥上述證詞及其所提出之上述書證，應信均屬真實。本件乃異議人未注意警鈴及
    閃光燈已顯示之情況，闖越平交道而致肇事，應可斷定。
三、綜上，本件異議人聲明異議是無理由，移送機關之裁決處分為合法正當，自應駁
    回本件異議。
據上論斷，應依道路交通管理處罰條例第八十七條第二項、道路交通案件處理辦法第
十九條，裁定如主文。
中      華      民      國      九十二      年      十二    月    十    日
                                         臺灣雲林地方法院刑事第五庭
                                             法  官  侯廷昌
右正本證明與原本無異。
如不服本裁定，應於裁定送達後五日內向本院提出抗告狀。
                                             書記官  黃秋萍
中      華      民      國      九十二      年      十二    月    十    日


司法院資訊處製作；財團法人民間司法改革基金會備份。
